臺灣高等法院臺中分院刑事裁定　　　　　　　　　　九十三年度毒抗字第一三四號
　　抗　告人即
　　被　　　告　甲○○
右抗告人因違反毒品危害防制條例案件，經檢察官聲請觀察、勒戒，不服臺灣臺中地
方法院中華民國九十二年十二月三十一日第一審裁定（九十二年度毒聲字第二二一三
號，聲請案號：臺灣臺中地方法院檢察署九十二年度聲觀字第一八四二號、九十二年
度毒偵字第三六六三號），提起抗告，本院裁定如左：
      主  文
原裁定撤銷。
甲○○施用第二級毒品，應送勒戒處所觀察、勒戒。
      理  由
一、按犯毒品危害防制條例第十條之施用毒品罪者，由檢察官聲請法院裁定令入勒戒
    處所觀察勒戒，其期間不得逾二月；又依同條例第二十條第二項之規定為觀察、
    勒戒執行完畢後，五年內再犯第十條之罪者，適用同條例第二十條第一、二項之
    規定，此於毒品危害防制條例第二十條第一、三項定有明文。
二、本件抗告人即被告甲○○（以下簡稱為被告）之抗告意旨略以：本件被告之尿液
    送請中山醫學大學附設醫院藥物濫用檢測中心檢驗結果，雖有ＭＤＭＡ之陽性反
    應，但中山醫學大學附設醫院藥物濫用檢測中心之檢測方法若未以「氣相層析直
    譜儀」做進一步之確認，則該篩檢並非百分之百正確，被告於九十二年十一月十
    五日凌晨去滾石跳舞，雖現場可能有人使用ＭＤＭＡ，並在桌上飲料滲入ＭＤＭ
    Ａ，致伊在不知情之情況下誤飲上開飲料，但被告並無使用ＭＤＭＡ之故意，亦
    未持有使用，係屬無辜等情。
三、然查：本件被告甲○○前因施用毒品案件，曾經原審法院裁定觀察、勒戒，後認
    無繼續施用毒品之傾向，經臺灣臺中地方法院檢察署檢察官於八十九年二月十日
    以八十九年度毒偵字第七二八號為不起訴處分並公告確定，此有本院被告全國前
    案紀錄表在卷可稽。而被告於不起訴處分確定後五年內，復另基於施用第二級毒
    品ＭＤＭＡ之犯意，於九十二年十一月十五日前九十六小時即四日內，在臺灣地
    區內不詳地點，以不詳方法，非法施用第二級毒品ＭＤＭＡ，嗣於九十二年十一
    月十五日十三時三十五分許，在臺中市○○路○段一二一號九樓三十三室為警查
    獲，並扣得第二級毒品ＭＤＭＡ０‧六公克，其於右揭時、地經警採集之尿液送
    中山醫學大學附設醫院藥物濫用檢測中心檢驗結果，其尿液中呈有ＭＤＭＡ之陽
    性反應，上情亦有ＭＤＭＡ０‧六公克及上開中心檢驗報告書一紙可佐。查中山
    醫學大學附設醫院藥物濫用檢測中心檢驗被告之尿液，係先經篩檢檢驗，後再以
    「氣相層析質譜儀」（即ＧＣ／ＭＳ）進一步確認被告之尿液中含有ＭＤＭＡ之
    陽性反應（檢驗結果為９２８０ｎｇ／ｍｌ，遠超過可確認之閾值濃度５００ｎ
    ｇ／ｍｌ），此有上開檢驗報告書所記載之檢驗與確認方法在卷可稽。被告辯稱
    上開檢測中心之檢測方法若未以「氣相層析質譜儀」做進一步之確認云云，尚有
    誤認。辯稱其會誤飲他人滲入ＭＤＭＡ之飲料，亦難認可採。按常人如未施用毒
    品者，其尿水中應無毒品之陽性反應，倘有施用者，約百分之七十於二十四小時
    內自尿中排出，約百分之九十於九十六小時內自尿中排出，故推算其施用時距採
    尿時間最長可能不會超過四日，此經行政院衛生署藥物食品檢驗局八十一年二月
    八日（八一）藥檢壹字第００一一五六號函示甚明，是經採集尿液送檢驗呈有Ｍ
    ＤＭＡ陽性反應者，通常可認定其於採尿前之九十六小時內即四日內有施用第二
    級毒品ＭＤＭＡ，顯見被告確有施用第二級毒品ＭＤＭＡ之情甚明，被告前開辯
    詞，不足以採信，其上開犯行堪以認定。
四、本件被告以前開情詞提起抗告並否認施用第二級毒品ＭＤＭＡ，雖非可採。惟毒
    品危害防制條例於民國九十二年七月九日公布，於九十三年一月九日施行，其中
    修正前第二十條第一項所規定犯第十條之罪者其觀察勒戒之期間為「一月」，修
    正後改為「二月」，比較新舊法，自以修正前之規定較有利於被告，依同條例第
    三十五條第二項之規定，本件仍應適用有利於被告之修正前該條例第二十條第一
    項之規定，原審裁定未及比較新、舊法之適用，尚有未洽。是本件被告之抗告雖
    無理由，仍應由本院將原審裁定撤銷，並自為被告施用第二級毒品，應送勒戒處
    所觀察、勒戒之裁定。本件被告觀察勒戒之執行期間，應適用修正前「一月」之
    期間，執行機關應予注意，附此敘明。
五、據上論斷，應依刑事訴訟法第四百十三條，裁定如主文。
中      華      民      國    九十三    年    三        月    二十九    日
                                  臺灣高等法院臺中分院刑事第三庭
                                        審判長法  官  陳  朱  貴
                                              法  官  胡  忠  文
                                              法  官  廖  柏  基
右正本證明與原本無異。
不得再抗告。
                                              書記官  詹  錫  朋
中      華      民      國      九十三   年       三      月    二十九  日
                                                                        Ｉ
